【裁判字號】    97,聲判,147
【裁判日期】    971020
【裁判案由】    聲請交付審判
【裁判全文】
臺灣臺北地方法院刑事裁定             97年度聲判字第147號
聲  請  人  源典科技有限公司
即 告訴 人
代  表  人  乙○○
代  理  人  吳麗雲律師
被      告  甲○○
            丙○○
上列聲請人因被告等侵占案件，不服臺灣高等法院檢察署檢察長
中華民國97年8月14日，97年度上聲議字第4377號駁回聲請再議
之處分（原不起訴處分案號：臺灣臺北地方法院檢察署檢察官97
年度偵字第9625、9626號），聲請交付審判，本院裁定如下：
    主  文
聲請駁回。
    理  由
一、按告訴人不服上級法院檢察署檢察長或檢察總長認再議為無
    理由而駁回之處分者，得於接受處分書後十日內委任律師提
    出理由狀，向該管第一審法院聲請交付審判。法院認為交付
    審判之聲請不合法或無理由者，應駁回之。刑事訴訟法第二
    百五十八條之一、第二百五十八條之三第二項前段分別定有
    明文。
二、本件聲請人源典科技有限公司認：被告甲○○、丙○○分別
    為黃玉丹（業經檢察官提起公訴，下逕稱其名）之胞姐、胞
    兄，黃玉丹自民國九十三年十月至九十四年四月止間，擔任
    其夫即告訴人代表人乙○○（下逕稱其名）所開設在臺北市
    ○○路三三八號四樓源典科技有限公司（下稱源典公司）之
    會計，負責源典公司記帳、存、提款項及收取貨款等工作，
    係從事業務之人。且由於源典公司之股東均係家族成員（除
    乙○○、黃玉丹外，尚有二人之子陳碩方、陳碩佑），故乙○○同意黃玉丹家庭支出可由源典公司帳戶支付，並交付源
    典公司存摺、印鑑予黃玉丹保管，迄於九十三年八月初，因
    黃玉丹與乙○○間感情生變不睦，黃玉丹為保障日後經濟來
    源，竟夥同被告甲○○、丙○○共同基於意圖為自己不法所
    有之概括犯意聯絡，黃玉丹明知其參與被告甲○○互助會之
    款項平日均由源典公司帳戶支付，竟於九十三年七月五日，
    指示甲○○將互助會得標款新臺幣（下同）四十九萬八千元
    匯至其個人所有臺灣銀行股份有限公司（下稱臺灣銀行）0
    00000000000號帳戶內（下稱黃玉丹臺銀帳戶）
    ，繼於同年十月六日自源典公司華南商業銀行股份有限公司
    雙園分行帳號000000000000號之帳戶（下稱源
    典華銀帳戶）轉匯三十三萬六千元至被告甲○○臺灣銀行公
    館分行000000000000號帳戶（下稱甲○○臺銀
    帳戶），用以支付參加被告甲○○互助會之餘額款項，而將
    得標款項侵占入己。黃玉丹又利用業務上收受源典公司貨款
    之機會，將琮穎電機有限公司為供作源典公司貨款而交付之
    支票二紙（付款人為寶華商業銀行股份有限公司中清分行，
    票號各為：ＰＢ00000000、ＢＢ0000000，
    發票日各為九十四年三月十日、九十四年四月十日，金額各
    為十萬九千一百七十五元、十三萬六千四百七十五元），總
    計二十四萬五千六百五十元存入被告丙○○設於臺灣銀行龍
    山分行000000000000號帳戶（下稱丙○○臺銀
    帳戶），並分別於同年三月十一日及四月十二日兌現後將該
    二筆貨款侵占入己，供其專用。嗣於九十四年間，乙○○清
    查源典公司帳目始知上情。因認被告甲○○、丙○○共同涉
    犯刑法第三百三十五條第一項侵占罪嫌，而向臺灣臺北地方
    法院檢察署檢察官提出告訴（案號：九十七年度偵字第九六
    二五、九六二六號，下稱原案偵查）。然為該署檢察官以無
    積極證據足認被告等有告訴意旨所指犯行，而依據刑事訴訟
    法第二百五十二條第十款規定，於九十七年六月三十日以前
    揭案號為不起訴處分。聲請人不服，於法定期間內提起再議
    ，又遭臺灣高等法院檢察署檢察長於九十七年八月十四日以
    九十七年度上聲議字第四三七七號駁回再議；聲請人於九十
    七年八月二十二日收受前揭駁回再議之處分書後仍不服，於
    法定期間內之九十七年九月一日向本院聲請交付審判等節，
    有前述處分書、駁回再議處分書影本在卷可稽，復據本院調
    閱該等卷宗屬實。
三、聲請交付審判意旨略以：(一)黃玉丹與被告甲○○二人多年來
    故意矇蔽乙○○，被告黃玉丹擅自提領源典公司款項匯入被
    告甲○○臺銀帳戶，再輾轉存入黃玉丹臺銀帳戶占為己有，
    本件被告甲○○縱無與黃玉丹具共同侵占之犯意聯絡，至少
    構成幫助侵占，而臺灣高等法院檢察署僅以被告甲○○匯入
    黃玉丹帳戶金額高於三十三萬六千元，即認定被告甲○○無
    共同侵占或幫助侵占罪嫌，尚嫌速斷。(二)被告丙○○縱與黃
    玉丹乃兄妹關係，但並非兄妹間提供帳戶存摺、印鑑充作人
    頭帳戶即絕無不法情事，被告丙○○就其臺銀帳戶開戶原因
    及有無與黃玉丹一同去辦理定存等節，說明不實，且對源典
    公司發律師函請求說明時也置之不理，之後更配合黃玉丹辦
    理定存提前解約銷戶，其辯稱不知黃玉丹存入被告丙○○臺
    銀帳戶款項來源云云，違反常情，且退步言之，被告丙○○
    無直接故意，也有間接故意，臺灣高等法院僅以被告丙○○
    與黃玉丹乃兄妹關係，提供帳戶非比一般擅自出售帳戶、存
    摺等物與素不相識的詐騙集團不同，即為被告丙○○有利認
    定，亦不可採云云。
四、按犯罪事實應依證據認定之，無證據不得認定犯罪事實，刑
    事訴訟法第一百五十四條第二項定有明文。次按「事實審法
    院對於證據之取捨，依法雖有自由判斷之權，然積極證據不
    足證明犯罪事實時，被告之抗辯或反證縱屬虛偽，仍不能以
    此資為積極證據應予採信之理由。」、「認定不利於被告之
    事實，須依積極證據，苟積極證據不足為不利於被告事實之
    認定時，即應為有利於被告之認定，更不必有何有利之證據
    。」、「證據力之強弱，事實審法院有自由判斷之權，故判
    斷證據力如不違背一般經驗之法則，即不得指為違法。」最
    高法院著有三十年上字第四八二號、八一六號、二十五年上
    字第二○五三號判例可資參照（上開事實審法院對於證據之
    判斷職權，於偵查中由檢察官行之）。
五、經查，被告甲○○固然確實有與黃玉丹相互轉戶款項之行為
    ，且被告丙○○亦確實有出借其臺銀帳戶與黃玉丹之事實，
    此部分聲請人之指訴並非虛妄。惟被告甲○○與丙○○就該
    等行為，已提出相當之解釋併證據，經檢察官依其職權，就
    前述有利、不利被告二人之證據予以斟酌後，認定被告丙○○只是單純出借帳戶，被告甲○○無何不法所有之意圖，亦
    無與黃丹玉有何犯意聯絡行為分擔。此俱經詳載於不起訴處
    分書、駁回再議處分書內，其判斷並不違背一般經驗之法則
    。縱使被告二人所辯有部分瑕疵而不可採信，因現有卷內積
    極證據已不足證明犯罪事實，被告等之抗辯縱不可採，仍不
    能以此資為積極證據應予採信之理由，且不必更有何有利被
    告等之證據，即應為被告二人有利之判斷。又按刑事訴訟法
    第二百五十八條之一規定告訴人得向法院聲請交付審判，係
    九十一年二月八日修正刑事訴訟法新增對於「檢察官不起訴
    或緩起訴裁量權」制衡之一種外部監督機制，此時，法院僅
    在就檢察官所為不起訴或緩起訴之處分是否正確加以審查，
    以防止檢察機關認定有誤，依此立法精神，法院就聲請交付
    審判案件之審查，所謂「得為必要之調查」，其調查證據之
    範圍，自應以偵查中曾顯現之證據為限，不可蒐集偵查卷以
    外之證據；否則與刑事訴訟法第二百六十條之再行起訴規定
    ，混淆不清。若聲請人認有新積極證據可供檢察官調查認定
    被告等涉有犯罪，宜另循刑事訴訟法其他規定，向檢察機關
    提出，聲請重啟偵查，附此敘明。
六、綜上，原不起訴處分書及駁回再議處分書對於如何斷定無積
    極證據足認被告等有何聲請人所指犯行乙節調查已臻明確且
    均詳述理由，對照卷內資料，核無不合，是原檢察官及臺灣
    高等法院檢察署檢察長分別予以不起訴處分及駁回再議之聲
    請，洵屬適法，本件交付審判之聲請為無理由，爰依刑事訴
    訟法第二百五十八條之三第二項前段裁定駁回。
中    華    民    國    97    年    10    月    20    日
                   刑事第十庭  審判長法  官    林春鈴
                                     法  官    呂煜仁
                                     法  官    姚念慈
上正本證明與原本無異。
本裁定不得抗告。
                                     書記官    劉芸珊
中    華    民    國    97    年    10    月    20    日


司法院資訊處製作；財團法人民間司法改革基金會備份。
